臺灣南投地方法院刑事判決
110年度易字第133號
公  訴  人  臺灣南投地方檢察署檢察官
被      告  陳瀅任


上列被告因竊盜案件，經檢察官提起公訴（109年度偵字第5920
號），本院判決如下：
    主    文
陳瀅任犯竊盜罪，處有期徒刑參月，如易科罰金，以新臺幣壹仟
元折算壹日。
    犯罪事實
一、陳瀅任為節省其向蔡泰墉、陳木祥（前二人均另經檢察官為
    不起訴處分）承租位於南投縣○○鎮○○段000地號土地上之鐵
    皮屋（編號D及E範圍）之營業電費支出，竟意圖為自己不法
    所有，基於竊盜之犯意，於民國109年11月11日11時前某不
    詳時間，在上址以不詳方式，將由台灣電力股份有限公司（
    下稱台電公司）所裝設電號00000000000號電表（下稱D電表
    ）、具有文書性質之封印鎖損壞（毀損部分未據告訴），打
    開電表玻璃罩，使用短銅線將比流器連接電纜線，造成迴圈
    使進入電表之電流減少；並更換台電公司所裝設電號000000
    00000號電表（下稱E電表）內部齒輪，致使電表計量失效不
    準，致降低D、E電表用電度數，以此方式竊電，足生損害於
    台電公司。嗣於109年11月11日11時，為台電公司稽查人員
    發現異常，始悉上情。
二、案經台電公司訴由南投縣政府警察局移送臺灣南投地方檢察
    署檢察官偵查起訴
    理    由
一、按被告以外之人於審判外之陳述，雖不符刑事訴訟法第159
    條之1至之4之規定，而經當事人於審判程序同意作為證據，
    法院審酌該言詞陳述或書面陳述作成時之情況，認為適當者
    ，亦得為證據，同法第159條之5第1項定有明文。其立法意
    旨在於傳聞證據未經當事人之反對詰問予以核實，原則上係
    予排除，惟若當事人已放棄對原供述人之反對詰問權，於審
    判程序中表明同意該等傳聞證據可作為證據，基於證據資料
    愈豐富，愈有助於真實發見之理念，並尊重當事人對傳聞證
    據之處分權，且強化言詞辯論主義，使訴訟程序進行順暢，
    此時，法院自可承認該傳聞證據之證據能力。查本判決認定
    犯罪事實引用被告陳瀅任以外之人於審判外之陳述，經檢察
    官及被告同意作為證據使用，本院審酌前揭陳述作成時之情
    況，並無違法取得之情形或證明力明顯過低之瑕疵，且為證
    明本案犯罪事實所必要，以之作為證據應屬適當，復經本院
    於審判期日就上開證據依法進行調查、辯論，依刑事訴訟法
    第159條之5規定，均應具有證據能力。
二、傳聞法則乃對於被告以外之人於審判外之言詞或書面陳述而
    為之規範。本判決所引用之非供述證據，無刑事訴訟法第15
    9條第1項傳聞法則之適用，且無證據證明係公務員違背法定
    程序取得，復經本院踐行證據之調查程序，依法自得作為證
    據。
三、認定犯罪事實所憑之證據及理由：
　　訊據被告陳瀅任固坦承向蔡泰墉、陳木祥承租位於南投縣○○
    鎮○○段000地號土地上之鐵皮屋（編號D及E範圍），台電公
    司於109年11月11日至現場檢查時，發現電表遭人損壞、變
    更導致計量失準等情，惟矢口否認有何竊盜犯行，辯稱：我
    沒有對電表動手腳。有一個電表是在隔壁營業早餐店裡面。
    電表不在店的正旁邊，隔了好幾家店，我剛承租不知道那個
    是我家的電表等語。經查：
　㈠被告於109年5月中向蔡泰墉承租位於南投縣○○鎮○○段000地號
    土地上之鐵皮屋，復於同年10月1日向陳木祥承租南 投縣○○
    鎮○○路00○○號D及E範圍）經營小吃店，該址分別使用以蔡泰
    墉、陳木祥名義向台電公司申裝D、E電表，上開2電表，經
    台電公司於109年11月11日11時至現場稽查時，發現電表之
    封印鎖損壞，打開電表玻璃罩，使用短銅線將比流器連接電
    纜線，造成迴圈使進入電表之電流減少；並更換E電表內部
    齒輪，致使電表計量失效不準，致降低D、E電表用電度數。
    經臺電公司推算用電度數，追償D電表電費3萬2,039元；追
    償E電表電費28萬5,063元等情，為被告所不爭執，並為證人
    即台電公司用電稽查人員陳政宏於警詢、偵訊及本院審理中
    證述明確（見警卷第9至12頁；偵卷第17至20頁，本院卷第6
    7至75頁），核與證人陳木祥、蔡泰墉於警詢、偵訊之證述
    相符（見警卷14至16頁、第43頁至第46頁、偵卷第17頁至第
    20頁），復有南投縣政府警察局扣押筆錄、扣押物品目錄表
    、扣押物品收據、陳耀燦、蔡泰墉用電實地調查書、電費計
    算單、繳費憑證、和解書、基本資料查詢、現場照片、房屋
    租賃契約書、扣案物照片、台灣電力股份有限公司南投區營
    業處110年3月23日南投字第1101593265號函、陳政宏手繪電
    表內部圖、陳耀燦及蔡泰墉基本資料等（見警卷第17至22頁
    、第47頁至第52頁、第24頁至第38頁、第54頁至第67頁、第
    70頁，偵卷第11頁至第13頁、第25頁、第32頁、第50頁、第
    52頁至第55頁）附卷可考。從而，本案上開2電表於109年11
    月11日由證人陳政宏稽查時，為被告經營小吃店所使用，而
    該電表確已遭人破壞封印鎖及玻璃罩，並使用短銅線將比流
    器連接電纜線，更換內部計量構件，致使計量齒輪計量失準
    。被告並遭台電公司追償電費乙情，堪以認定。
  ㈡再者，依告訴人台電公司提供之用電基本資料，D電表登記之
    用電地址為南投縣○○鎮○○路00號1樓；E電表登記之用電地址
    為南投縣○○鎮○○段000地號；被告於警詢中自陳於109年5月
    中向蔡泰墉承租500地號土地及鐵皮屋，使用E電表，於6月
    初小吃店始營業。而依上開用電基本資料，E電表於被告使
    用前即109年5月份之每日用電度數為4.71度、用電日數62日
    、計費度數292度、應繳總金額為500元。自被告開始經營小
    吃店後，E電表於109年7月份，每日用電度數為59度、用電
    日數62日、計費度數3,658度、應繳總金額1萬7,080元；109
    年9月份每日用電度數為106.31度、用電日數61日、計費度
    數6,485度、應繳總金額為3萬6,652元；109年11月每日用電
    度數23.97度、用電日數58日、計費度數1,390度、應繳總金
    額3,148元；110年1月每日用電度數114.63度、用電日數62
    日、計費度數7,107度、應繳總金額2萬9,797元；110年3月
    每日用電度數119.06度、用電日數63日、計費度數7,501度
    、應繳總金額3萬1,787元；D電表109年11月每日用電度數48
    .97度、用電日數58日、計費度數2,840度、應繳總金額8,84
    4元（見警卷第59頁；偵卷第55頁）。由上可知，E電表在被
    告於109年6月中開始營業前之用電度數僅有少量，自被告開
    始經營小吃店後，其用電度數飛漲，於7月份、9月份用電量
    急遽增加，有增加之趨勢，然於11月份之用電量明顯驟減，
    嗣於台電公司於11月11日至現場稽查電表後，E電表之用電
    度數於次期帳單之用電度數、計費度數、均有回升，顯見被
    告上址之用電需求應係日益增加無訛，然上開電表卻於109
    年11月用電度數驟減，益見自109年9月份之後被告所營小吃
    店之實際用電與台電公司抄表之用電度數相對比，確有可疑
    且不符常情之處。
　㈢再參證人即台電稽查人員陳政宏於本院審理中證稱：本案關
    於被告承租500地號之電表收費日5月中那次是476元，後來
    開始增加，到109年11月驟降。109年8月份是1萬6,267元，1
    09年9月份3萬4,907元，到109年11月驟降為2,998元。如果
    是少裝幾臺冰箱接上電源或是減少電器使用，如果是這樣它
    另一個電錶應該會有同樣情況發生，500地號的電如果拔掉
    裝設再另一個電表時，另外一個電表的電費應該也會增加，
    但沒有看到這個狀況。若以同樣的設備在使用，度數減少應
    該是電表部分有被改造過。縮減為4臺冰箱用電度數應該不
    會縮減到剩下2,000，我們查緝的用電設備裡面，幾乎用電
    都是使用500地號的，如果縮減為4臺冰箱，電費當然減少，
    因為它是24小時在使用，但是減少幅度，基本用電度數不會
    減少這麼多，因為你們前兩期是1萬6,000，一個是3萬4,000
    ，若你減少4臺台冰箱應該會減少，但是不會減少那個月只
    剩下到2,998元等語（見本院卷第68頁至第75頁）。又本案2
    電表之用電人名義雖分別為陳木祥、蔡泰墉，然該2電表之
    用電度數，均為被告經營小吃店之用，而為被告實際繳納乙
    節，為被告自承在卷（見警卷第6頁），並有房屋租賃契約
    書可佐（警卷第36頁、第37頁、第63頁至第67頁）。則被告
    既為該小吃店實際經營者，並負責繳納該店經營期間之電費
    ，衡之常理，在電費支出能減少之情況下，被告自能獲得較
    多盈餘，而除被告外，實難想像有何其他無利害關係之第三
    人甘冒罪責，未經被告許可無端為其打開上開電表外殼後，
    以前揭方式對電表進行加工，致電表計度失準，而使被告節
    省電費之情，是認被告始有以上開方式致電表計度失準之動
    機。
　㈣被告雖以前詞置辯，然查，本案台電公司所設置之2電表均設
    置於民宅屋外，其上亦有手寫字跡標注該電表之電號，此有
    現場照片可佐（見警卷第33頁至第35頁、第60頁至第62頁）
    ，核與證人即臺電稽查人員陳政宏於本院審理中證稱：本案
    兩個電表設置在屋外，並非設置在民宅或他人店面內，並且
    有臺電公司之封印鎖鎖住等語（見本院卷第68頁）相符。足
    見本案之電表並非如被告所辯係在他人營業之店面內而為被
    告所無法接觸之狀態，況電箱外殼即標注有電表之電號，倘
    非實際用電人，亦難得知電表之正確號碼及位置。
  ㈤綜上所述，被告前開所辯均無可採，本案事證明確，被告上
    開犯行堪予認定，應依法論科。 
四、論罪科刑：
　㈠核被告所為，係犯行法第323條、第320條竊盜罪。被告基於
    單一竊電決意，在密切接近之時間及相同地點竊電使用，侵
    害同一法益，各行為之獨立性極為薄弱，依一般社會健全觀
    念，在時間差距上，難以強行分開，在刑法評價上，以視為
    數個舉動之接續施行，合為包括之一行為予以評價，較為合
    理，應屬接續犯，而論以一罪。
  ㈡本件應不該當刑法第339條之詐欺取財罪：
    按刑法第339條第1項規定：意圖為自己或第三人不法之所有
    ，以詐術使人將本人或第三人之物交付者，成立普通詐欺罪
    ；第2 項：以前項方法得財產上不法之利益或使第三人得之
    者，亦同，此則為詐欺得利罪。可知，詐欺得利罪，其成立
    要件與普通詐欺相同，通說均認為行為人須施用詐術、使 
    相對人陷於錯誤，而為財物之處分，且行為與結果間有因果
     關係。台電公司用電戶為節省電費支出，將台電公司所設
    電 度表之構造予以改變，使該電表失效不準，以致台電公
    司抄 表所得之用電度數，均少於實際用電度數，台電公司
    則依抄 表度數計價收費，則用電戶將台電公司所設電度表
    之構造予 以改變，使該電表失效不準之行為，固可認為係
    施用詐術之 行為，但台電公司與用電戶間事前已有供電契
    約關係，台電 公司依約本有提供電能予用電戶使用之義務
    ，並非因用電戶 施用上開詐術之結果，台電公司始供應（
    交付）電能，台電 公司供電時亦不知用電戶有將電度表構
    造予以改變，並非陷 於錯誤而供電，顯與詐欺之成立要件
    不符（臺灣高等法院暨 所屬法院106 年法律座談會刑事類
    提案第14號參照）。揆諸前揭說明，本件被告之行為既與詐
    欺罪之構成要件不符，自不無從成立刑法第339 條之詐欺取
    財罪，附此敘明。
　㈢爰以行為人之責任為基礎，審酌被告為貪圖減少電費支出，
    竟以前揭連接電纜線、改造電表之方式，竊取電能，造成台
    電公司之損失，破壞整體用電之公平性，被告所為實在不該
    ；又斟酌被告犯後否認犯行，業已給付台電公司追償之金額
    3萬2,039元、28萬5,063元之犯後態度；兼衡被告自陳其國
    中肄業之智識程度，從事餐飲業，經營小吃店，經濟狀況勉
    持，家中生活費用由其負擔等之生活情況（見本院卷第79頁
    ），暨其犯罪之目的、動機、手段及所生危害等一切情狀，
    量處如主文所示之刑，並諭知易科罰金之折算標準，以資懲
    儆。
四、沒收部分：　　
  ㈠按犯罪所得，屬於犯罪行為人者，沒收之；於全部或一部不
    能沒收或不宜執行沒收時，追徵其價額；又犯罪所得已實際
    合法發還被害人者，不予宣告沒收或追徵，刑法第38條之1
    第1項前段、第3項、第5項分別定有明文。查台電公司推估
    本案被告就D電表應追償電量為4,920度，應追償3萬2,039元
    ；就E電表應追償電量為43,775度，應追償28萬5,063元，然
    台電公司追償電費之計算，係以追償度數加計1.6倍，雖於
    民事上或有其法規依據，然被告原本即合法申請電表用電而
    非私接，故在刑事犯罪所得之計算上則無再行加計1.6倍之
    理由，於此前提下，應認本案D、E電表之實際犯罪所得分別
    為相當於電費2萬0,024元（計算式：32,039÷1.6倍=20,024
    ，小數點以下四捨五入，下同）、17萬8,164元（計算式：2
    85,063÷1.6倍=178,164），被告業已全數繳清上開追償電費
    ，有前揭台電公司追償電費計算單、繳費憑證附卷可憑，依
    刑法第38條之1第5項規定，被告之犯罪所得已實際合法發還
    台電公司，自不再諭知沒收或追徵。
  ㈡至本件扣案之電表1具、封印鎖2個係經警方扣押為證據之用
    ，且為台電公司所有，並非被告所有而供犯罪所用之物，另
    扣案之電纜線3段，亦無證據證明為被告所有，無從依刑法
    第38條第2項前段規定沒收，附此敘明。
據上論斷，應依刑事訴訟法第299條第1項前段，判決如主文。
本案經檢察官林孟賢提起公訴，檢察官黃淑美到庭執行職務。
中　　華　　民　　國　　110 　年　　12　　月　　20　　日
　　　　　　　　　刑事第三庭    法　官  李怡貞
以上正本與原本無異。
如不服本判決應於收受送達後20日內向本院提出上訴書狀，並應
敘述具體理由；其未敘述上訴理由者，應於上訴期間屆滿後20日
內向本院補提理由書（均須按他造當事人之人數附繕本）「切勿
逕送上級法院」。
告訴人或被害人如對於本判決不服者，應具備理由請求檢察官上
訴，其上訴期間之計算係以檢察官收受判決正本之日期為準。
                                書記官  林鈺珣 
中　　華　　民　　國　　110 　年　　12　　月　　21　　日

附錄本案論罪科刑法條
中華民國刑法第320條
意圖為自己或第三人不法之所有，而竊取他人之動產者，為竊盜
罪，處5年以下有期徒刑、拘役或50萬元以下罰金。
意圖為自己或第三人不法之利益，而竊佔他人之不動產者，依前
項之規定處斷。
前二項之未遂犯罰之。